---
title: "Lista 1C"
author: "Davi Wentrick Feijó"
date: "2023-04-22"
output: pdf_document
---

```{r setup, include=FALSE}
knitr::opts_chunk$set(echo = TRUE)
pacman::p_load(tidyverse,ggpubr,knitr)
```

```{r include=FALSE}
xi = c(1,0,2,0,3,1,0,1,2,0)
yi = c(16,9,17,12,22,13,8,15,19,11)

dados = data.frame(xi,yi)
```


### Uma substância usada em pesquisas biológicas e médicas é enviada por avião aos usuários em caixas de 1000 ampolas. Os dados abaixo, envolvendo 10 remessas, contém as informações coletadas sobre o número de vezes que a caixa foi transferida de uma aeronave durante o percurso $(X)$ e o número de ampolas quebradas até a chegada $(Y)$. Assumir que um modelo de regressão de primeira ordem é apropriado.

```{r echo=FALSE}
kable(dados)
```

\newpage

#### a) Represente graficamente os dados e analise-o.


```{r echo=FALSE,fig.align='center', dpi=300}
ggplot(dados,aes(x = xi,y=yi))+
  geom_point()
```

\newpage

#### b) Calcule o coeficiente de correlação linear simples entre as variáveis e analise-o. Os dados confirmam, a um nível de significância de 0,05, que existe associação linear entre o número de ampolas quebradas até a chegada da remessa e o número de vezes que a caixa foi transferida de uma aeronave durante o percurso?

```{r echo=FALSE}
corr = cor(xi, yi, method = "pearson") #traz o coeficiente de correlacao
cat("O coeficiente de correlacao é:",corr)
cor.test(xi, yi, method = "pearson") #traz o coeficiente e o p-valor
```

#### c) Modele o estudo acima, especificando a unidade de informação, o tipo de estudo, a variável resposta e a variável explicativa e a hipótese de trabalho.

A unidade de informacao sao as caixas com ampolas, o tipo de estudo é observacional, a variavel resposta é a quantidade de ampolas quebradas e a variavel explicativa é o número de transferencias.

\newpage

#### d) Obter as estimativas dos parâmetros do MRLS. Faça um gráfico com a função de regressão estimada e os dados observados. A função de regressão estimada apresenta um bom ajuste neste caso?

$$
\bar{Y} =  14.2 \ \ \ \ \bar{X} = 1 
$$

$$
\sum_{n=1}^{n}X_i = 10 \ \ \ \ \sum_{n=1}^{n}Y_i = 142
$$

$$
\sum_{n=1}^{n}X_i^2 = 20 \ \ \ \ \sum_{n=1}^{n}Y_i^2 = 2194 \ \ \ \ \sum_{n=1}^{n}X_iY_i = 182
$$

$$
\hat{\beta_1} = \frac{\sum_{i=1}^{n}X_i Y_i-n\bar{X}\bar{Y}}{\sum_{i=1}^{n}X_i^2 - n\bar{X}^2} \ \ \ \ \hat{\beta_0} = \bar{Y} - \hat{\beta_1}\bar{X}
$$

```{r include=FALSE}
dados = dados %>%
  mutate(yi_quadrado = yi**2,
         xi_quadrado = xi**2,
         xiyi = xi*yi)

n = length(xi)

x_barra = mean(dados$xi) #media amostral de x 
y_barra = mean(dados$yi) #media amostra de y
x = sum(dados$xi) #somatorio de xi
y = sum(dados$yi) #somatorio de yi
x_quadrado = sum(dados$xi_quadrado) #somatorio de xi ao quadrado
y_quadrado = sum(dados$yi_quadrado) #somatorio de yi ao quadrado
xy = sum(dados$xiyi) #somatorio de x vezes y
```

```{r include=FALSE}
beta_1 = (xy - n*x_barra*y_barra)/(x_quadrado-n*(x_barra)**2) #calculo do estimador de beta 1
beta_0 = y_barra - beta_1*x_barra #calculo do estimador de beta 0
```


```{r echo=FALSE}
cat("O valor de Beta 0 é:",beta_0)
cat("O valor de Beta 0 é:",beta_1)
```

Com os novos coeficientes obtidos de $\beta_1$ e $\beta_0$ a nossa equacao ficou assim:

$$
\hat{Y} = 10,2 + 4x_{}
$$

```{r include=FALSE}
dados = dados %>% 
  mutate(estimado = beta_0+beta_1*xi) #calculando os valores estimados
```

```{r echo=FALSE,fig.align='center', dpi=300}
#representacao visual
ggplot(dados)+
  geom_point(aes(x = xi,y=yi))+
  geom_line(aes(x = xi,y=estimado))
```


#### e) Obtenha a estimativa pontual do número esperado de ampolas quebradas quando 1 transferência for feita.

```{r echo=FALSE}
#estimacao pontual quando xi=1

estimado_1 = beta_0+beta_1*1

cat("O valor estimado pontualmente de Y quando X = 1 é:",estimado_1)
```

#### f) Estime o aumento no número esperado de ampolas quebradas quando forem feitas 2 transferências comparada com 1 transferência.

```{r echo=FALSE}
#estimacao pontual quando xi=2

estimado_2 = beta_0+beta_1*2
cat("O valor estimado pontualmente de Y quando X = 1 é:",estimado_2)
#aumento estimado

diff = estimado_2 - estimado_1
cat("O aumento estimado entre X = 1 e X = 2 é:",diff)
```

#### g) Verifique se a sua função de regressão ajustada passa pelo ponto $(\bar{X},\bar{Y})$.

```{r echo=FALSE,fig.align='center', dpi=300}
ggplot(dados)+
  geom_point(aes(x = xi,y=yi))+
  geom_line(aes(x = xi,y=estimado))+
  geom_point(aes(x = x_barra,y=y_barra),color = "red")
```


#### h) Obtenha o resíduo para o primeiro caso. Qual é a sua relação com $\epsilon_1$?

```{r echo=FALSE}
dados = dados %>%
  mutate(residuos = yi - estimado)

dados_x1 = dados %>%
  filter(xi == 1)

cat("Os residuos quando X = 1 sao:",dados_x1$residuos)
```


#### i) Calcule os resíduos estimados e a soma deles


```{r echo=FALSE}
#somando os residuos
cat("A soma dos residuos é:",sum(dados$residuos))
```


#### Calcule  MSE. O que é estimado pelo MSE?


$$
MSE = \frac{\sum_{i=1}^{n}e_i^2}{n-2}
$$

#### k) Estimar $V(\beta_0)$ e $V(\beta_1)$.


```{r include=FALSE}
#calculando a variancia de Beta 0  e Beta 1 

sigma_quadrado_erro = sum(dados$residuos^2)/(n-2)
sigma_quadrado_erro

s2_beta_1 = (sigma_quadrado_erro/(x_quadrado - n* x_barra^2))

s_beta_1 = sqrt(s2_beta_1)

coeficiente_variacao_beta_1 = s_beta_1/beta_1


s2_beta_0 =  sigma_quadrado_erro*(x_quadrado/(n*(x_quadrado - n*x_barra**2)))

s_beta_0 = sqrt(s2_beta_0)

coeficiente_variacao_beta_0 = s_beta_0/beta_0 #variancia maior pois incorpara a variancia de beta 1 (no caso ele repsresenta someente o intercepto ent nao faz mt diferenca)


```

```{r echo=FALSE}
cat("A variancia de Beta 0 é:", s2_beta_0,"\n O desvio padrao é:",s_beta_0, "\n e o coeficiente de variacao é:", coeficiente_variacao_beta_0)
cat("A variancia de Beta 0 é:", s2_beta_1,"\n O desvio padrao é:",s_beta_1, "\n e o coeficiente de variacao é:", coeficiente_variacao_beta_1)
```

#### l) Calcular o coeficiente de correlação linear entre $\hat\beta_1$ e $\hat\beta_0$.

```{r echo=FALSE}
#como faz isso?
```

#### m) Estime b1 com 95% de confiança. Faça a interpretação do intervalo encontrado.
```{r echo=FALSE}
alfa = 0.05
ic_beta_1  = c(beta_1-qt(alfa/2, n-2,lower.tail = FALSE)*s_beta_1,beta_1+qt(alfa/2, n-2,lower.tail = FALSE)*s_beta_1)
cat("Intervalo de confiança para Beta 1 com Alfa de",alfa,"é: [", ic_beta_1[1], ", ", ic_beta_1[2], "]\n")
```


#### n) Faça o teste t para decidir se existe ou não regressão linear. Use um nível de significância de 5%. Formule as hipóteses, regra de decisão e a conclusão. Qual é o p-valor do teste? Interprete.

```{r include=FALSE}
#teste de hipotese sobre beta 1 (teste de ausencia de regressao)

#Ho: beta_1 = 0
#H0: beta_1 > 0 (ou != 0)
alfa = 0.05
teste_stat = beta_1/s_beta_1

rc = qt(alfa,n-2) #regiao critica

pvalor = pt(teste_stat,n-2, lower.tail = FALSE) #pvalor

result = pvalor < alfa #pvalor menor que o alfa de 5% logo rejeitamos H0
```


```{r echo=FALSE}
cat("O P-Valor observado foi:",pvalor, "O valor observado pertence a regiao crítica de",alfa,"?:",result)
```


#### p) Um especialista na área de medicina sugeriu, baseado em experiências, que o número médio de ampolas quebradas não deveria exceder 9 quando não há transferência. Faça um teste, usando a=0,025%. Formule as hipóteses, regra de decisão e conclusão. Qual é o p-valor do teste?

```{r}
#estimacao pontual quando xi=0

x_escolhido = 0

#intervalo de confianca
sigma_erro = sqrt(sigma_quadrado_erro)
t_value <- qt(0.975, n - 2,lower.tail = TRUE) # Valor crítico da distribuição t-Student para o nível de confiança de 95% e n-2 graus de liberdade
y_new_hat <- beta_0 + beta_1*x_escolhido # Estimativa pontual da média de Y para o valor de X escolhido
ic_lower <- y_new_hat - t_value*sigma_erro*sqrt((1/n)+((x_escolhido- x_barra)^2)/(x_quadrado - n*x_barra^2)) # Limite inferior do intervalo de confiança
ic_upper <- y_new_hat + t_value*sigma_erro*sqrt((1/n)+((x_escolhido- x_barra)^2)/(x_quadrado - n*x_barra^2)) # Limite superior do intervalo de confiança
#arrumar os parenteses da equacao (acho que ja arrumei)
cat("O valor estimado Y quando X=", x_escolhido, "é:",y_new_hat)
cat("Intervalo de confiança para a média de Y quando X =", x_escolhido, ": [", ic_lower, ",", ic_upper, "]")

#teste de hipoteses
#Ho: ampolas qubradas quando (x=0) > 9
#H0: ampolas qubradas quando (x=0) <= 9 
t_obs = (9 - y_new_hat)/(n-2)

pt(t_obs,n-2,lower.tail = FALSE)


```


#### q) Devido a mudanças na rota do avião, as remessas podem ter que ser transferidas mais frequentemente do que atualmente. Estime a média de ampolas quebradas para os seguintes números de transferências: X=2 e 4. Faça os intervalos com 99% de confiança. Interprete os resultados.

X = 2
```{r}
#estimacao pontual quando xi=0

x_escolhido = 2

#intervalo de confianca
sigma_erro = sqrt(sigma_quadrado_erro)
t_value <- qt(0.99, n - 2,lower.tail = TRUE) # Valor crítico da distribuição t-Student para o nível de confiança de 95% e n-2 graus de liberdade
y_new_hat <- beta_0 + beta_1*x_escolhido # Estimativa pontual da média de Y para o valor de X escolhido
ic_lower <- y_new_hat - t_value*sigma_erro*sqrt((1/n)+((x_escolhido- x_barra)^2)/(x_quadrado - n*x_barra^2)) # Limite inferior do intervalo de confiança
ic_upper <- y_new_hat + t_value*sigma_erro*sqrt((1/n)+((x_escolhido- x_barra)^2)/(x_quadrado - n*x_barra^2)) # Limite superior do intervalo de confiança
#arrumar os parenteses da equacao (acho que ja arrumei)
cat("O valor estimado Y quando X=", x_escolhido, "é:",y_new_hat)
cat("Intervalo de confiança para a média de Y quando X =", x_escolhido, ": [", ic_lower, ",", ic_upper, "]")
```

X = 4
```{r}
#estimacao pontual quando xi=0

x_escolhido = 4

#intervalo de confianca
sigma_erro = sqrt(sigma_quadrado_erro)
t_value <- qt(0.99, n - 2,lower.tail = TRUE) # Valor crítico da distribuição t-Student para o nível de confiança de 95% e n-2 graus de liberdade
y_new_hat <- beta_0 + beta_1*x_escolhido # Estimativa pontual da média de Y para o valor de X escolhido
ic_lower <- y_new_hat - t_value*sigma_erro*sqrt((1/n)+((x_escolhido- x_barra)^2)/(x_quadrado - n*x_barra^2)) # Limite inferior do intervalo de confiança
ic_upper <- y_new_hat + t_value*sigma_erro*sqrt((1/n)+((x_escolhido- x_barra)^2)/(x_quadrado - n*x_barra^2)) # Limite superior do intervalo de confiança
#arrumar os parenteses da equacao (acho que ja arrumei)
cat("O valor estimado Y quando X=", x_escolhido, "é:",y_new_hat)
cat("Intervalo de confiança para a média de Y quando X =", x_escolhido, ": [", ic_lower, ",", ic_upper, "]")
```


#### 2) As estimativas obtidas para os parâmetros do MRLS ajustado aos dados do exercício 1 são, respectivamente, 10.20 e 4.00 e $\sum_{i}e_i = 17.60$ consequentemente. Determine o valor do criterio de mínimo quadrado $Q = \sum_{i=1}^{n}(Y_i-\beta_0 - \beta_1X_i)^2$ para as seguintes estimativas:

a) $\hat\beta_0 = 9$ e $\hat\beta_1 = 3$
b) $\hat\beta_0 = 11$ e $\hat\beta_1 = 5$

O valor do critério Q é maior do que para as estimativas de Mínimos Quadrados? Justifique sua resposta.


```{r echo=FALSE}
Qa = sum(dados$yi - 9 - 3*dados$xi)
Qb = sum(dados$yi - 11 - 5*dados$xi)
```

```{r echo=FALSE}
cat("O valor Q com Beta 0 = 9 e Beta 1 = 3 é:",Qa)
cat("O valor Q com Beta 0 = 11 e Beta 1 = 5 é:",Qb)
```


O valor Q é maior que a estimativa de minimos quadrados pois a estimativa é um minimo!


### Dando continuidade ao estudo realizado no Exercício 1:

#### a) Determine os valores limites da faixa de confiança de 99% para a linha de regressão quando Xh=2 e quando Xh=4. A sua faixa de confiança é mais ampla nestes dois pontos do que os correspondentes intervalos de confiança calculados no item e.? Ela deveria ser?

```{r}
#regiao de confiança para superficie de regressao
sigma = sqrt(sigma_quadrado_erro)

x_h = 4
  
w = 2*(qf(1-alfa,2,n-2))

y_h = beta_0 + beta_1*x_h

s_pred = sigma*sqrt(1 + (1/n) + ((x_h - x_barra)^2)/(x_quadrado - n*x_barra^2))

ic_superficie_inf = y_h - w * s_pred

ic_superficie_sup = y_h + w * s_pred


cat("O valor estimado Yh quando Xh=", x_h, "e:",y_h)
cat("Intervalo de confiança de Bonferroni para a média de Y quando X =", x_h, ": [", ic_superficie_inf, ",", ic_superficie_sup, "]")

```


#### b) Faça a ANOVA.

```{r}
reg = lm(yi ~ xi, data = dados)
anova_reg = aov(reg)
summary(anova_reg)
```


#### c) Teste ausência de regressão usando o teste F a um nível se significância de 0,05.

```{r}

```


##### i) Construa o quadro de ANOVA. Quais elementos são aditivos?

##### ii) Formule as hipóteses, regra de decisão e conclusão.

#### d) Verifique o valor da estatística t obtida para o teste realizado no item n do exercício 1 e mostre numericamente sua equivalência com a estatística F* obtida no item c deste exercício.

#### e) Calcule r2 e r. Qual a proporção da variação em Y é atribuída pela introdução da variável X no modelo de regressão?









