---
title: "Análise de Regressão"
author: "Davi Wentrick Feijó"
date: "2023-04-17"
output: pdf_document
---

```{r setup, include=FALSE}
knitr::opts_chunk$set(echo = TRUE)
pacman::p_load(tidyverse,knitr)
```

#### Exemplo 1 

A taxa de metabolismo é importante em estudos sobre aumento de peso, dieta e exercício. Em um estudo com 19 indivíduos selecionados aleatoriamente entre os submetidos a um estudo de dieta, foram coletados dados sobre a massa do corpo sem gordura e a taxa metabólica em repouso. A massa do corpo sem gordura é o peso da pessoa, eliminada toda a gordura, e é dada em quilogramas. A taxa de metabolismo é medida em calorias queimadas a cada 24 horas e os pesquisadores acham que a massa do corpo sem gordura tem grande influência sobre ela.

```{r include=FALSE}
#exercicios de regressao onde x é a massa sem gordura e y é a taxa do metabolismo

massa = c(62.0,62.9,36.1,54.6,48.5,42.0,47.4,50.6,42.0,48.7,40.3,33.1,51.9,42.4,34.5,51.1,41.2,51.9,46.9)
taxa = c(1792,1666,995,1425,1396,1418,1362,1502,1256,1614,1189,913,1460,1124,1052,1347,1204,1867,1439)

n = length(massa)

dados = data.frame(massa,taxa)
```

```{r echo=FALSE}
kable(dados)
```

##### Calcule o estimadores abaixo manualmente (com arredondamentos):


$$
\hat{\beta_1} = \frac{\sum_{i=1}^{n}X_i Y_i-n\bar{X}\bar{Y}}{\sum_{i=1}^{n}X_i^2 - n\bar{X}^2}
$$
$$
\hat{\beta_0} = \bar{Y} - \hat{\beta_1}\bar{X}
$$
Os valores encontrados em sala foram os seguintes:


$$
\hat{\beta_0} = 117.44 \ \ \ \ \ \ \ \ \ \ \ \ \ \ \ \ \  \hat{\beta_1} = 26.79
$$

\newpage

Com os coeficientes obtidos a nossa equacao ficou assim:

$$
\hat{Y} = 117.44 + 26.79x_{}
$$
Aplicando a equacao encontrada nos dados podemos obter o valor estimado (sabendo que x = massa)
```{r include=FALSE}
#vamos calcular o beta 0  e beta 1 manualmente com arredondamentos
#valores encontrados em sala

dados = dados %>%
  mutate(estimado = 117.44 +26.79*massa,
         residuo = taxa - estimado,
         taxa_quadrado = taxa**2,
         massa_quadrado = massa**2,
         massa_x_taxa = massa*taxa)

sum(dados$residuo)
```

```{r echo=FALSE}
kable(dados[1:3])
```

\newpage

Para verificar se esse valor estimado está condizente podemos calcular os residuos e soma-los, devemos encontrar que a soma dos reisudos é 0. Dado que a forma de se calcular os residuos segue essa funcao:

$$
e_i = y_i - \hat{y_i}
$$


onde e_i é o resíduo para a i-ésima observação, $y_i$ é o valor observado da variável dependente para a i-ésima observação e $\hat{Y_i}$ é o valor previsto pela reta de regressão para a i-ésima observação.

```{r echo=FALSE}
kable(dados[1:4])
```


```{r echo=FALSE}
res = sum(dados$residuo)
res
```


$$
\sum_{i = 1}^{n} y_i - \hat{y_i} = -2.559
$$







